臺灣高等法院刑事判決　　　　　　　　　　　　　九十一年度上易字第二六五０號
　　上　訴　人
　　即　被　告　乙○○
右列上訴人，因家庭暴力傷害案件，不服臺灣板橋地方法院九十一年度易字第一四三
六號，中華民國九十一年七月五日第一審判決（起訴案號：臺灣板橋地方法院檢察署
九十一年度偵字第三五０四號）提起上訴，本院判決如左：
    主  文
上訴駁回。
    事  實
一乙○○與甲○○（原名：陳聰燕）係夫妻關係（現已分居），屬家庭暴力防治法第
  三條第一款之家庭成員。乙○○因婚後外遇問題，與甲○○感情不睦，竟屢因細故
  基於傷害之概括犯意，先後於下列時地，出手毆傷甲○○，計：(一)於民國九十年七
  月二十日二時許，在臺北縣板橋市○○路○段二八三巷二弄二十號二人住處，徒手
  毆打甲○○，致甲○○受有臉部、上唇挫傷、牙齦腫脹；頸部挫傷；兩肩、兩
  前臂瘀傷；左膝、左下腿挫擦傷等傷害。(二)繼於九十年八月十八日七時許，亦在
  上址，徒手毆打甲○○，致甲○○受有左上臂挫瘀傷、右上臂挫瘀傷、左胸
  挫瘀傷等傷害。(三)又於九十年十一月八日七時許，在上址門前，徒手毆打甲○○，
  致甲○○受有頭頂挫瘀傷、左側頭血腫、左眼眶外挫瘀傷、右上嘴唇挫傷
  併紅腫、左側耳膜穿孔等傷害。
二案經甲○○訴由臺灣板橋地方法院檢察署檢察官偵查起訴。
    理  由
一、訊據上訴人即被告乙○○雖不諱言與其妻即告訴人甲○○（原名：陳聰燕）感情
    不睦，且有於九十年七月二十日及同年八月十八日與告訴人甲○○口角，惟矢口
    否認有何傷害告訴人之犯行，辯稱：伊才是被害人。（九十年）七月二十日係告
    訴人甲○○打伊；（九十年）八月十八日當天伊有與告訴人在馬路上吵架，但沒
    有打架；（九十年）十一月八日伊因工作關係在山上過夜，並未在家云云。
二、惟查：右揭事實，業據告訴人甲○○於偵查中指訴不移，且有其於偵查中所提出
    之九十年七月二十日、九十年八月十八日、九十年十一月八日等日期之驗
    傷診斷證明書或驗傷診斷書（影本）三紙（見九十一年度他字第一０二號卷第六
    及第八頁、九十一年度偵字第三五０四號卷第十頁），及經被告署名，內載「茲
    本人乙○○保證不再對妻陳聰燕（即告訴人甲○○之原名）實施任何身體上不法
    侵害之行為，否則願負法律責任並賠償其一切損害」之九十年八月二十四日保證
    書（影本）一紙（見九十一年度他字第一０二號卷第七頁），附卷可稽。並有被
    告與告訴人所生之女兒黃瓊儀於九十一年五月二十一日，在原審九十一年家護字
    第四０號通常保護令事件開庭時，證稱：在去年（指九十年）七月間，伊父親（
    即被告）有出手打伊及其母（即告訴人）與伊姊等語可證。且被告於檢察官偵查
    中亦自承：伊於九十年八月十八日係與告訴人互毆，伊有在家用手打告訴人等語
    （見九十一年度他字第一○二號卷第十九頁反面），核與告訴人甲○○此部分所
    述情節無異。被告並於本院審理中供稱：我們二人經常打架云云。參以被告與告
    訴人既為夫妻，渠等關係自屬極為密切，不但禍福相倚，抑且休戚與共，設非為
    夫一方之被告，其行為已乖張背謬至為妻一方之告訴人所無法忍受，告訴人斷無
    任意興訟可能之情節觀之，堪認本件告訴人之指訴，應可採信。雖被告於原審偵
    審中陳稱：九十年七月二十日伊係遭告訴人毆打，伊有報案，當天伊且在警局躲
    到天亮云云，並有於偵查中提出九十年七月二十日當天台北縣警察局海山分局處
    理家庭暴力案件調查紀錄表（下稱海山分局調查表）影本為證，第查：被告所提
    出之海山分局調查表，固載有被告遭陳聰燕（即告訴人甲○○）於九十年七月二
    十日三時三十分以嘴吧咬傷右肩及恐嚇將使其生活上不得安寧等情，然此至多僅
    足證明被告於九十年七月二十日三時三十分當天亦有受到告訴人之攻擊，並不能
    因此反證被告於當日凌晨二時許並無攻擊告訴人之行為，自不足資為有利被告認
    定之依據。又被告嗣於原審審理中，另改稱「我以前說八月十八日互毆，我說錯
    了，互毆應是九十年七月二十日以前的事」云云，惟查：有關被告於九十年八月
    十八日七時許毆傷告訴人之事實，業經告訴人指訴歷歷，且有前揭驗傷診斷書、
    保證書等在卷可憑，已足信告訴人之指訴並非虛妄。且被告係於九十一年一月十
    五日同一日檢察官偵查中接連二次向檢察官明白陳述渠有於九十年八月十八日與
    告訴人互毆云云，有九十一年他字第一０二號偵查卷第十九頁之訊問筆錄可稽，
    顯見被告在檢察官偵查中此部份之供述並非出於錯誤之所為。是被告所謂九十年
    八月十八日互毆之說有誤一節，要屬卸責之詞，洵無足取。又被告所稱：九十年
    十一月八日當天伊係在山上工作部分，有證人周清枝可為傳證，惟查：該證人周
    清枝前於九十一年五月二十一日在原審九十一年家護字第四十號通常保護令事件
    開庭時，到庭證稱：伊只有於九十年十一月五日那天去山上，九十年十一月八日
    當天伊並未與被告一同在山上等語明確，此有該證人之筆錄在卷可稽，足徵被告
    此部分所稱亦非可採。又被告於九十一年一月二十八日，在原審九十一年家護字
    第四０號通常保護令事件開庭時，雖曾指告訴人之父親會教其製造傷痕云云，並
    於原審審理時，對告訴人所提出之前揭傷單表示質疑，然查：告訴人苟欲故入被
    告於罪，其只須於身上少數幾處刻意製造輕微傷痕即足，實無必要僅為使被告受
    罰而多受皮肉之苦。乃觀諸前開卷附告訴人之驗傷診斷書或驗傷診斷證明書所載
    ，告訴人前開三次所受之傷勢，其每次均受有甚多處之傷害，且其中某些傷勢亦
    非輕微，尤其，開立各該驗傷診斷書及驗傷診斷證明書之醫院有全生醫院及台北
    縣立板橋醫院，且診治醫師亦非皆屬相同，其顯無可能為告訴人所蓄意製造，應
    可斷言。被告上述質疑，殊屬無稽。至於被告之父黃清三於檢察官偵查中雖證稱
    ：據伊所見均係其子（即被告）被打，並非伊兒子打告訴人云云。其於本院審理
    中則證稱：他二人經常吵架，他們先在裡面吵，裡面的情形如何我不清楚；七月
    二十日他們吵完後來跑到外面，時間是傍晚，不是早上，八月十八日我兒子沒有
    打甲○○，十一月八日我沒有記下來，我看到的是沒有打，我開計程車為業，早
    上七點就出門等語（見本院九十一年十月八日筆錄），查該證人前後供述不盡相
    符，且該證人為被告之父，其所言難免偏頗，況被告確有於上開時地毆傷告訴人
    ，已如前述，顯見該證人之所言，係屬事後迴護被告之詞，不能採信。綜上而觀
    ，顯見被告上開所辯，委係圖卸刑責之詞，應不足採。被告聲請再傳訊海山分局
    警員欲證明其並無本案三次毆打告訴人之犯行，因事證已明，核無必要。被告右
    揭傷害罪證明確，犯行洵堪認定，應依法論科。
三、核被告乙○○所為，係犯刑法第二百七十七條第一項之普通傷害罪。被告先後三
    次傷害之犯行，犯罪時間緊接，且均係犯構成要件相同之罪，顯係基於概括犯意
    反覆為之，應依連續犯規定論以一罪，並加重其刑。原審本同上之見解，適用刑
    法第五十六條、第二百七十七條第一項、第四十一條第一項前段，罰金罰鍰提高
    標準條例第一條前段、第二條，審酌被告之品行，及其先後三次毆打告訴人致告
    訴人受有如事實欄所述傷害之犯罪動機、手段、所生危害，與其於犯罪後否認有
    何傷害犯行，態度非佳等一切情狀，量處有期徒刑伍月，並諭知如易科罰金以三
    百元折算一日之折算標準，認事用法均無不合，量刑亦無不當，被告上訴意旨矢
    口否認犯罪，並以伊二人經常打架，伊被判比較重，並提出原審九十一年易字第
    一六三八號其妻甲○○為被告之刑事判決書為證，指摘原判決不當，經查被告所
    提甲○○為被告之刑事判決書，核與本案被告家庭暴力傷害案件之犯罪時間、被
    告與告訴人二人所受傷害、犯罪情節均不同，有各該判決可資比對，故量處不同
    之刑，尚難謂有何不當，被告上訴意旨指摘原判決不當，為無理由，應予駁回。
據上論斷應刑事訴訟法第三百六十八條，判決如主文。
本案經檢察官周誠南到庭執行職務。
中      華      民      國    九十一    年      十      月    二十二    日
                              臺灣高等法院刑事第二庭
                                  審判長法  官  蔡  長  溪
                                        法  官  林  俊  益
                                        法  官  楊  貴  志
右正本證明與原本無異。
不得上訴。
                                        書記官  胡      儀
中      華      民      國     九十一   年      十      月    二十三    日
